【裁判字號】    92,上訴,129
【裁判日期】    920711
【裁判案由】    違反毒品危害防制條例
【裁判全文】
臺灣高等法院花蓮分院刑事判決                    九十二年度上訴字第一二九號
    上訴人即被告  甲○○
    選任  辯護人  李百律師
右上訴人即被告因違反毒品危害防制條例案件，不服臺灣台東地方法院九十一年度重
訴字第三號中華民國九十二年四月二十八日第一審判決（起訴案號：臺灣台東地方法
院檢察署九十一年度偵字第七七六號），提起上訴，本院判決如左：
    主  文
上訴駁回。
    事實及理由
一本案經本院審理結果，認第一審判決依毒品危害防制條例意圖販賣而持有第一級毒
  品罪判處被告甲○○有期徒刑十一年，並宣告扣案毒品沒收銷燬之，認事用法及量
  刑均無不當，應予維持，並引用一審判決書記載之事實、理由（除與後述三(三)砥觸
  部分外）及證據。
二被告甲○○上訴意旨略以：伊所購買之第一級毒品及第二級毒品均係準備供己施用
  ，伊於警訊中受到承辦員警之脅迫，始行承認犯罪，伊於民國（下同）九十一年四
  月十七日檢察官訊問時，適逢有藥癮發作，伊事後才知道伊當時有承認犯罪，另九
  十一年七月四日檢察官訊問筆錄之記載亦不實在云云。辯護意旨另以：警訊錄音帶
  所顯示錄音時間僅四分多鐘，該筆錄顯然並非員警訊問時所同步錄製，而係被告照
  稿宣讀，該警訊錄音顯然不足以擔保被告警訊筆錄內容之真實性。且檢察官於九十
  一年四月十七日對被告進行訊問時，被告顯然毒癮發作，檢察官關於垂詢被告精神
  狀況之餘，並未依法告知刑事訴訟法第九十五條所規定之權利，且從該錄音中可以
  聽出被告有毒癮發作之現象，不適於應訊，足見被告當時之陳述並非出於自由意志
  。至於檢察官於九十一年七月四日提訊被告時，係在勸導被告供出貨源及購買者，
  並未訊及警訊筆錄及前次偵查筆錄之真實與否，該次筆錄之記載有誤。並請求調閱
  被告於九十一年四月十七日於臺灣臺東地方法院檢察署應訊後解送臺灣臺東監獄執
  行觀察勒戒時入監體格檢查紀錄，以證明被告當時之精神狀況等語。
三惟查：
  (一)被告於九十一年四月十七日經警移送臺灣臺東地方法院檢察署在檢察官訊問時供
    稱：「（你販賣海洛因及安非他命是否？）我只是想要賣，但不知要賣給誰。」
    、「（你於警詢說你販賣安非他命、海洛因給不特定人是不是？）我是說我打算
    賣給不特定之人，打算在公路旁交易，但還沒有跟任何人聯絡，我打算海洛因一
    包賣五千，安非他命一包一千，我買來時毒品已經分裝好，‧‧我全部買一共是
    十萬元，我自己要用，一部分打算要賣。」、「（海洛因及安非他命向誰買的）
    阿明，在九如路加油站巷（向）阿明買的。」、「（你如何跟他聯絡）他打我家
    的電話（八一一七一八），是十天前左右的某一天的中午，問我要不要海洛因及
    安非他命，買十萬元，他跟我約二天後在九如加油站交貨，我們是在上午十時交
    貨。」、「（阿明如何得知要打給你）「．．．介紹的，我和阿明是第一次交易
    。」、「（阿明長相如何）瘦瘦高高約一百七十幾公分，戴眼鏡，四十幾歲，短
    髮，落腮鬍，開進口車紅色SAAB9000」等語（見偵查卷第五至七頁）；於九十一
    年七月四日檢察第二次訊問時，亦供稱：「（警詢筆錄及偵訊筆錄實在嗎？）實
    在。」，有該次訊問筆錄在卷可稽（見偵查卷第四十二頁）。其於九十一年四月
    十七日訊問時，對其購入毒品之時間、地點、對象、金額及聯絡方式之供述鉅細
    靡遺，有條不紊，已堪見其應訊當時思路清晰，表達能力亦無障礙，況經原審當
    庭勘驗該次檢察官訊問錄音帶結果為：「訊問內容為一問一答的方式，被告答稱
    現在做筆錄沒有問題，昨天晚上有睡覺，但有表示很累（有哈欠聲），檢察官訊
    問時，均一再向被告確認被告回答的內容，被告有表示不用休息，可以繼續訊問
    ，曾表示有要賣，有賣就會有賺，錄音帶內容與偵訊筆錄內容記載相同等情無訛
    。」，有原審九十一年十二月十七日勘驗筆錄可按（見原審卷第五七頁），被告
    所委任之辯護人（資深律師李百峰）亦稱其於該次檢察官訊問時在場執行職務（
    見本院卷第四二頁），可見被告當時雖曾出現藥癮發作之情形，但尚未至精神狀
    況不堪訊問之程度，是被告及辯護意旨所指當時被告已經陷於精神耗弱而致不堪
    應訊之情況一節，尚不足取。辯護意旨請求調閱被告於該日應訊後解送臺灣臺東
    監獄執行觀察勒戒時入監之體格檢查紀錄，以證明被告當時之精神狀況一節，核
    無必要。
  (二)又前述檢察官於九十一年四月十七日訊問被告時，是否曾履行刑事訴訟法第九十
    五條之告知義務，固未見前述原審勘驗筆錄記載，且該次訊問錄音帶目前已經損
    壞而無從由本院再次勘驗其內容，惟被告於九十一年四月十六日在臺東分局警備
    隊應訊時，承辦員警曾經依法履行刑事訴訟法第九十五條之告知義務，有該次警
    訊筆錄附卷可稽，且經本院當庭勘驗警訊錄音帶查明屬實（見本院卷第四三頁）
    ，況被告當時應訊時有辯護人（資深律師李百峰）在場執行職務，又如前述，是
    即使辯護意旨所指當時檢察官疏未履行刑事訴訟法第九十五條義務而有瑕疵一節
    屬實，亦不致對被告之權利產生影響，是被告於該次檢察官訊問時所為之自白，
    自足堪為不利於被告之證據。
  (三)另被告於九十一年四月十六日於臺東分局警備隊應訊錄音帶，詢問內容為一問一
    答的方式，錄音過程沒有斷續，被告精神狀況良好，均能正常回答，錄音帶內容
    與警訊筆錄內容記錄相同等情，固經原審勘驗在卷（見原審卷第五七頁），惟經
    本院再次勘驗該次錄音帶之結果，該次錄音帶全部過程尚不到五分鐘，衡情應非
    於員警訊問時同步製作，並不適於採為本案不利於被告之事證，惟於本院前揭事
    實之認定不生影響。又被告於前述自白中，並未敘及其販入前揭毒品時是否已經
    具有販賣之意圖，檢察官亦未就此予以訊明，徵諸一般施用毒品者以較低價格一
    次購入大量毒品備供自己長期施用之情形，尚非絕無僅有，依罪疑唯輕之原則，
    本院認定被告係於購入前揭毒品後，始意圖販賣而持有前述毒品，均附此敘明。
四上訴意旨所為前述辯解，並不足取，其上訴應予駁回。
據上論斷，應依刑事訴訟法第三百七十三條、第三百六十八條，判決如主文。
本案經檢察官翟光軍到庭執行職務。
中      華      民      國    九十二    年      七      月     十一     日
                                    審判長法官  謝  志  揚
                                          法官  陳  淑  媛
                                          法官  何  方  興
右正本證明與原本無異。
如不服本判決應於判決送達後十日內向本院提出上訴狀。其未敘述理由者，並應於提
出上訴狀後十日內向本院補提理由狀（須附繕本）。
                                        書記官  劉  妙  娘
中      華      民      國    九十二    年      七      月     十一     日


司法院資訊處製作；財團法人民間司法改革基金會備份。
